【裁判字號】    95,易,998
【裁判日期】    951004
【裁判案由】    毀損
【裁判全文】
臺灣臺中地方法院刑事判決               95年度易字第998號
公  訴  人  臺灣臺中地方法院檢察署檢察官
被      告  乙○○
選任辯護人  張國隆律師
被      告  甲○○
上列被告因毀損等案件，經檢察官經檢察官聲請簡易判決處刑（
95年度偵字第476號），本院臺中簡易庭認不宜以簡易判決處刑
，爰依通常程序審理，判決如下：
    主  文
乙○○、甲○○共同無故侵入他人建築物，各處拘役貳拾日，如
易科罰金均以銀元參佰元即新臺幣玖佰元折算壹日。
    事  實
一、緣乙○○、甲○○二人與林金連係同胞兄弟，惟自民國九十
    二年間起乙○○、甲○○與林金連兄弟間因家產及遺產繼承
    問題發生爭訟，雙方感情不睦。而林金連所經營坐落台中市
    南屯區○○街１９８巷３３之１號「黎明幼稚園」及基地，
    已於九十三年八月間移轉由丙○○所有及管理，惟乙○○、
    甲○○與林金連之祖先牌位仍供奉在丙○○所經營之上開「
    黎明幼稚園」３樓之神明廳，乙○○、甲○○二人為日後祭
    拜祖先之便，欲前往上址「分火」，乃擇定於民國９４年１
    ２月１０日星期六假日欲將祖先牌位「分火」他處，竟於９
    ４年１２月１０日８時３０分許，事先未徵得丙○○之同意
    ，乙○○、甲○○二人竟率同不知情之道士及隨從多人前往
    上開「黎明幼稚園」，因適逢假日「黎明幼稚園」電動大門
    關閉，乙○○、甲○○二人則先按門鈴無人回應，彼二人即
    基於無故侵入他人建築物之共同犯意聯絡，合力將電動大門
    推開而侵入上址三樓之神明廳辦理「分火」儀式，嗣因夜間
    留守「黎明幼稚園」內之老師丁○○發覺始報警查獲。
二、案經丙○○訴由臺中市警察局第四分局報告臺灣臺中地方法
    院檢察署檢察官偵查後聲請簡易判決處刑。
    理  由
一、訊據被告乙○○、甲○○固不否認於上揭時地一同進入告訴
    人丙○○所經營之「黎明幼稚園」之事實，惟矢口否認有何
    侵入建築物之犯行，被告甲○○辯稱：伊不知道幼稚園土地
    已經過戶給告訴人丙○○，以前是我們的祖產，伊是要到神
    明廳「分火」云云。被告乙○○則辯稱：伊當時有按對講機
    ，丁○○有到門口卻不開門，後來伊打電話叫警察，他們就
    把大門打開，之後伊等才將門推開進入，且依民情風俗告訴
    人既同意林金連將其家族祖先牌位供奉於幼稚園內，自可解
    為告訴人事先同意林氏家族成員進入黎明幼稚園分火云云。
    經查：（一）前揭無故侵入「黎明幼稚園」建築物之犯罪事
    實，業據證人丙○○及丁○○分別於警詢時及偵、審中到庭
    証述甚詳，並有幼稚園大門照片三張及錄影光碟片在卷可按
    ，而上開錄影光碟片經本院當庭勘驗結果略以：幼稚園大門
    深鎖，被告甲○○、乙○○上前按大門門鈴，之後被告甲○○、乙○○等人合力推開大門，進入幼稚園內等情，亦有勘
    驗筆錄在卷足憑。是被告乙○○辯稱：幼稚園大門是丁○○
    打開後，伊等再推開云云，非但為證人丁○○所否認，且果
    如被告乙○○所言，電動門係由丁○○所打開，則當時顯未
    停電，電動門打開開關即可啟動大門，則被告何須合力推開
    電動門？是被告上開辯解，即無可取。益見當時在幼稚園留
    守之丁○○並未同意被告等進入幼稚園，可以認定。（二）
    按刑法第三百零六條之罪，重在保護個人之住屋權即個人居
    住之場所有不受其他人侵入留滯其內干擾與破壞之權利，故
    本罪以未經同意無故進入他人住宅、建築物或附連圍繞之土
    地或船艦為構成要件。所謂無故侵入，係指行為人無權或無
    正當理由，或未得住屋權人之同意，而違反住屋權人之意思
    ，以積極作為或消極不作為之方式進入他人之住宅或建築物
    ，至其係公然或秘密、和平抑或強行為之，均非所問。本件
    被告乙○○、甲○○二人與林金連係同胞兄弟，惟自九十二
    年間起乙○○、甲○○與林金連兄弟間因家產及遺產繼承問
    題發生爭訟，此有台灣高等法院台中分院九十四年度上易字
    第六０二號及同院九十四年度重訴字第四０號刑事及民事判
    決書各一件在卷足憑，足見被告乙○○、甲○○二人與林金
    連間，雙方感情不睦，可以認定。雖「黎明幼稚園」及其基
    地原係林金連所有且為林金連所經營，惟林金連已於九十三
    年八月間移轉登記為告訴人丙○○等情，此已據告訴人証述
    明確，並有土地所有權狀及土地登記簿謄本等件在卷可按。
    姑不論被告等二人是否對「黎明幼稚園」及其基地已於九十
    三年八月間移轉予告訴人之事是否知情，被告等二人因先前
    與林金連間因爭訟而感情不睦，已如前述。衡情被告等如欲
    前往並進入「黎明幼稚園」分火，理應事先徵得林金連或其
    家屬之允許，被告等二人既未徵得林金連或其家屬之事先同
    意即冒然侵入，自屬無故侵入，可以認定。被告甲○○以其
    不知幼稚園土地已經過戶給告訴人丙○○云云，即無可取。
    （三）至被告乙○○選任辯護人另辯稱：依我國民情風俗，
    家庭祖先牌位向供全體家族成員祭拜，家族成員並可分火祭
    拜，則告訴人丙○○既已同意林金連將其家族祖先牌位供奉
    於黎明幼稚園，自可解為告訴人事先同意林氏家族成員進入
    幼稚園祭拜分火儀式云云。然按祭拜祖先及分火儀式固屬民
    情風俗，惟進入他人住宅、建築物或附連圍繞之土地，已足
    影響他人之居住安寧有不受其他人侵入留滯其內干擾與破壞
    之權利，如未得住屋權人之同意，而違反住屋權人之意思，
    冒然進入即屬無故侵入。至告訴人取得上開土地及幼稚園之
    經營權仍同意前手即林金連將其家族祖先牌位供奉於黎明幼
    稚園內，要屬彼二人間之私人情誼，與是否同意被告等進入
    其所管領之幼稚園內祭拜祖先及分火儀式無涉，所辯亦無足
    取。綜上所述，本件事証已臻明確，被告等二人無故侵入他
    人建築物，犯行堪以認定。
二、新舊法比較適用：按被告等行為後，刑法及刑法施行法業於
    九十五年七月一日公佈並施行。按行為後法律有變更者，適
    用行為時之法律，但行為後之法律有利於行為人者，適用最
    有利於行為人之法律，現行刑法第二條第一項定有明文。此
    條規定乃與刑法第一條罪刑法定主義契合，而貫徹法律禁止
    溯及既往原則，係規範行為後法律變更所生新舊法律比較適
    用之準據法，是刑法第二條本身雖經修正，但刑法第二條既
    屬適用法律之準據法，本身尚無比較新舊法之問題，應一律
    適用裁判時之現行刑法第二條規定以決定適用之刑罰法律，
    先予辨明。又本次刑法修正之比較新舊法，應就罪刑有關之
    共犯、未遂犯、想像競合犯、牽連犯、連續犯、結合犯，以
    及累犯加重、自首減輕暨其他法定加減原因（如身分加減）
    與加減例等一切情形，本於統一性及整體性原則，綜其全部
    罪刑之結果而為比較，亦有最高法院九十五年度第八次刑庭
    會議決議可資參照，是以：
  1.刑法第二十八條共犯規定部分：被告行為時刑法第二十八條
    規定為：「二人以上共同實施犯罪之行為者，皆為正犯」，
    修正施行後之規定則為：「二人以上共同實行犯罪之行為者
    ，皆為正犯」，揆諸本條之修正理由係為釐清陰謀共同正犯
    、預備共同正犯、共謀共同正犯是否合乎本條規定之正犯要
    件，而本件被告乃屬實行犯罪行為之正犯，則比較新、舊法
    結果，適用舊法對被告並無不利，則依修正後之刑法第二條
    第一項前段，自應適用行為時即修正前之刑法第二十八條規
    定。
  2.刑法第三百零六條第一項法定刑為罰金部分：
    (1)被告行為後，刑法第三十三條第五款業經修正；修正後刑
      法該款規定「罰金：新臺幣一千元以上，以百元計算之。
      」，與修正前該款規定「罰金：一元以上。」不同。比較
      新舊法結果，以舊法較有利於行為人，故依刑法第二條第
      一項前段規定，本案關於上開法條之法定刑罰金部分，自
      應適用行為時之法律即修正前刑法第三十三條第五款規定
      決定其罰金部分之法定刑。
    (2)法定刑為罰金之提高標準部分：
      被告行為後，關於刑法罰金刑部分，業於九十五年六月十
      四日增訂公布刑法施行法第一條之一，明定：「中華民國
      九十四年一月七日刑法修正施行後（按指九十五年七月一
      日），刑法分則編所定罰金之貨幣單位為新臺幣。九十四
      年一月七日刑法修正時，刑法分則編未修正之條文定有罰
      金刑者，自九十四年一月七日刑法修正施行後，就其所定
      數額提高為三十倍。但七十二年六月二十六日到九十四年
      一月七日新增或修正之條文，就其所定數額提高為三倍。
      」，與該條增訂公布前，就罰金刑部分所適用之罰金罰鍰
      提高標準條例第一條前段、現行法規所定貨幣單位折算新
      臺幣條例第二條規定不同。而上開法條係刑法分則編未修
      正之條文而定有罰金刑者，比較新舊法適用之結果，其關
      於法定刑為罰金部分之提高標準，新法並無較有利於被告
      之情形，故依刑法第二條第一項前段規定，本案關於上開
      法條之法定刑罰金提高標準部分，自應適用行為時之法律
      即罰金罰鍰提高標準條例第一條及現行法規所定貨幣單位
      折算新臺幣條例第二條。
  3.易科罰金部分：
    被告犯罪時之刑法第四十一條第一項前段規定：「犯最重本
    刑為五年以下有期徒刑以下之刑之罪，而受六個月以下有期
    徒刑或拘役之宣告，因身體、教育、職業、家庭之關係或其
    他正當事由，執行顯有困難者，得以一元以上三元以下折算
    一日，易科罰金。」，又被告行為時之易科罰金折算標準，
    修正前罰金罰鍰提高標準條例第二條（現已刪除）規定，就
    其原定數額提高為一百倍折算一日，則本件被告行為時之易
    科罰金折算標準，最高應以銀元三百元折算一日，經折算為
    新臺幣後，應以新臺幣九百元折算為一日。惟九十五年七月
    一日修正公布施行之刑法第四十一條第一項前段則規定：「
    犯最重本刑為五年以下有期徒刑以下之刑之罪，而受六個月
    以下有期徒刑或拘役之宣告者，得以新臺幣一千元、二千元
    或三千元折算一日，易科罰金。」比較修正前後之易科罰金
    折算標準，以九十五年七月一日修正公布施行前之規定，較
    有利於被告，則應依刑法第二條第一項前段，適用修正前刑
    法第四十一條第一項前段之規定，定其折算標準。
  4.綜合上述各條文修正前、後之比較，揆諸前揭最高法院決議
    及修正後刑法第二條第一項前段、但書規定之「從舊從輕」
    原則，綜其全部罪刑之比較，自應一體適用被告行為時之法
    律，即修正前刑法之相關規定及原罰金罰鍰提高標準條例第
    一條前段、第二條，現行法規所定貨幣單位折算新臺幣條例
    第二條規定，予以論處。
三、核被告乙○○、甲○○所為，係犯刑法第三百零六條第一項
    之無故侵入他人建築物罪。被告等二人就前開犯行，有犯意
    聯絡及行為分擔，均為共同正犯。爰審酌被告乙○○、甲○○二人為日後祭拜祖先之便，欲前往告訴人幼稚園內供奉祖
    先牌位之神明廳「分火」儀式，未徵得告訴人之同意冒然侵
    入，及犯後仍不願與告訴人和解，尚無悔意等一切情狀，爰
    量處如主文所示之刑，並均依修正前刑法第四十一條第一項
    前段規定諭知易科罰金之折算標準，以示懲儆。
四、公訴意旨另以：被告乙○○、甲○○於上開時地前往告訴人
    丙○○之「黎明幼稚園」，除有上開犯行外，被告二人另基
    於共同毀損他人之物之犯意聯絡，先破壞丙○○所有「黎明
    幼稚園」之電動門，致電動門無法正常使用而減損其效能因
    認被告乙○○、甲○○另犯有刑法第三百五十四條之毀損罪
    嫌云云。本件公訴人認被告被告乙○○、甲○○二人共犯有
    毀損犯行，無非以告訴人丙○○及証人丁○○之供述為其唯
    一之証据。訊據被告乙○○、甲○○二人固不否認有合力推
    開「黎明幼稚園」電動門並進入幼稚園之事實，惟二人均堅
    決否認有毀損之犯行，一致辯稱：丁○○先將電動門打空擋
    ，我們再推開進去，電動門根本沒有壞等語。按刑法第三百
    五十四條之毀損他人物品罪，係以毀棄、損壞他人物品或致
    令不堪用為構成要件，所謂損壞，乃指物品之全部或一部因
    其損壞致喪失效用者而言（參見最高法院八十六年度台上字
    第三二三號判決）。且查：告訴人丙○○於本院九十五年三
    月二十二日簡易庭調查時稱：被告等把鐵門強行推開，後來
    用搖控器沒有辦法啟動，是因為轉軸故障，我就自己把它弄
    好了等語。另於本院九十五年八月三十日審理中到庭詰証稱
    ：幼稚園大門很重，沒有用搖控器的話門打不開，我自己用
    螺絲起子修等語。另証人丁○○証稱：當時電動門拉不回來
    ，後來丙○○弄一弄電動門又好了，現在還可以用，都是丙○○一人弄的，最後電動門還可以關上各等語。凡此，在在
    足以証明上開幼稚園電動門，僅因被告等合力推開進入幼稚
    園之際致一時故障，而該電動門故障亦僅由告訴人為一個未
    曾受過電工專業訓練者在當場以螺絲起了「弄一弄」即可修
    護，益見該電動門尚未達全部或一部因其損壞致喪失效用之
    程度，可以認定。是被告等二人此部分行為尚不該當毀損罪
    之構成要件，本應為無罪之諭知，惟此部分公訴人認與前開
    有罪判決犯行間，有牽連犯裁判上一罪之關係，爰不另為無
    罪判決之諭知，併予敘明。
據上論斷、依刑事訴訟法第四百五十二條、第二百九十九條第一
項前段，刑法第二條第一項前段、修正前第二十八條、第三百零
六條第一項、修正前第四十一條第一項前段，罰金罰鍰提高標準
條例第一條前段、修正前罰金罰鍰提高標準條例第二條，現行法
規所定貨幣單位折算新臺幣條例第二條，判決如主文。
本案經檢察官郭明嵐到庭執行職務。
中    華    民    國    95    年    10    月    4     日
                  臺灣臺中地方法院刑事第七庭
                               審判長法  官  許金樹
                                     法  官  高文崇
                                     法  官  張清洲
上正本證明與原本無異。
如不服本判決，得於判決書送達之日起十日內，以書狀敘述理由
，向本院提出上訴（須附繕本）。
中    華    民    國    95    年    10    月    5     日
                                     書記官  王崑煜
附錄本案所犯法條全文：
中華民國刑法第306條
(侵入住居罪)
無故侵入他人住宅、建築物或附連圍繞之土地或船艦者，處1年
以下有期徒刑、拘役或300元以下罰金。
無故隱匿其內，或受退去之要求而仍留滯者，亦同。


司法院資訊處製作；財團法人民間司法改革基金會備份。
